臺灣桃園地方法院民事裁定　　　　　　100年度監宣字第205號
聲　請　人　偉翔
相　對　人　黃玉梅
關　係　人　福
上列聲請人聲請監護宣告事件，本院裁定如下：
    主    文
宣告黃玉梅（民國○○年○ 月○○日生，身分證統一編號：Ｚ0000000
00號）為受監護宣告之人。
選定偉翔（民國○○年○ 月○ 日生，身分證統一編號：Ｚ0000000
00號）為受監護宣告之人之監護人。
指定福（民國○○年○ 月○○日生，身分證統一編號：Ｚ0000000
00 號 ）為會同開具財產清冊之人。
聲請費用新臺幣壹仟元由受監護宣告之人負擔。
    理    由
一、按對於因精神障礙或其他心智缺陷，致不能為意思表示或受
    意思表示，或不能辨識其意思表示之效果者，法院得因本人
    、配偶、四親等內之親屬、最近一年有同居事實之其他親屬
    、檢察官、主管機關或社會福利機構之聲請，為監護之宣告
    。再按受監護宣告之人應置監護人，民法第1110條定有明文
    。又法院為監護之宣告時，應依職權就配偶、四親等內之親
    屬、最近一年有同居事實之其他親屬、主管機關、社會福利
    機構或其他適當之人選定一人或數人為監護人，並同時指定
    會同開具財產清冊之人；法院為選定監護人前，得命主管機
    關或社會福利機構進行訪視，提出調查報告及建議；法院選
    定監護人時，應依受監護宣告之人之最佳利益，優先考量受
    監護宣告之人之意見，審酌一切情狀，並注意下列事項：(一)
    受監護宣告之人之身心狀態與生活及財產狀況。(二)受監護宣
    告之人與其配偶、子女或其他共同生活之人間之情感狀況。
    (三)監護人之職業、經歷、意見及其與受監護宣告之人之利害
    關係。(四)法人為監護人時，其事業之種類與內容，法人及其
    代表人與受監護宣告之人之利害關係，民法第1111條第1 項
    、第2 項、第1111條之1 規定甚明。又監護宣告之裁定，應
    同時選定監護人及指定會同開具財產清冊之人，並附理由，
    民事訴訟法第604 條第1 項亦有明文。
二、聲請意旨略以：聲請人為相對人之子，關係人即福為相
    對人之配偶。相對人自民國99年9 月28日起因出血性腦中風
    併右側肢體偏癱及失語症，雖經送醫診治仍不見起色，近日
    甚且已因精神障礙或其他心智缺陷，致不能為意思表示或受
    意思表示，或不能辨視其意思表示之效果，為此依民法第14
    條、民事訴訟法第597 條第1 項之規定，聲請准對相對人為
    監護宣告，並依民法第1111條規定，指定聲請人為相對人之
    監護人暨指定關係人為會同開具財產清冊之人。若鈞院認相
    對人尚未達可宣告監護之程度，則請依民法第14條第3 項、
    第15條之1 第1 項、民事訴訟法第624 條之3 之規定為輔助
    宣告等語。
三、本件聲請人主張之事實，業據其提出戶籍謄本、身心障礙手
    冊影本、親屬系統表、親屬名冊、同意書、敏盛綜合醫院診
    斷證明書等各乙份為證，核無不符。且經本院依職權前往相
    對人居處勘驗相對人之精神狀況，並於鑑定人陳炯旭醫師前
    訊問相對人，相對人經點呼其姓名並詢問其年齡、與聲請人
    之關係，相對人均答不知道等情，有訊問筆錄在卷可稽。另
    參酌陳炯旭診所出具精神鑑定報告結果略以：黃員應為器質
    性失智症之個案，目前日常生活自理需人完全協助，無經濟
    活動及社會性活動能力，故謂因精神障礙或其他心智缺陷，
    致不能為意思表示或受意思表示，或不能辨識其意思表示之
    效果，黃員腦傷至今約1 年1 個月，病況改善仍屬有限，未
    來應無進一步改善之可能等語，有該所100 年11月1 日旭字
    第1000908-1 號函暨所附精神鑑定報告書乙份為憑。本院審
    酌相對人因精神障礙已致不能為意思表示或受意思表示或不
    能辨識其意思表示之效果，聲請人聲請對於相對人為監護之
    宣告，核無不合，應予准許。
四、復經本院囑請桃園縣社會工作師公會進行訪視，訪視報告略
    以：聲請人係因係相對人領有極重度植物人身障手冊，聲請
    人為協助相對人請領商業保險給付與辦理低收入戶補助，故
    提出本件之聲請。相對人目前生命徵象穩定，精神狀態良好
    ，與其對話眼睛可聚焦及注視，會以言語回應，但皆以「不
    知道」回答，如：自己姓名、年齡、配偶與子女姓名等，亦
    無法辨別家屬姓名與角色，右半邊肢體癱瘓，無自主行動能
    力，日常生活事項完全需他人提供協助，現皆由關係負責其
    清理及餵食之工作。相對人名下並無任何財產。相對人與關
    係人育有二子，均共同居住。聲請人為相對人之長子，目前
    有穩定工作，主責處理相對人事務並支付相對人的照護及醫
    療費用。會同開具財產清冊之人溫福先生為相對人的配偶
    ，且為相對人主要照顧者，但因其目前無穩定工作，不識字
    ，無法對外處理相對人之事務，故擔任本件會同開具財產清
    冊之人。經訪視聲請人與會同開具財產清冊之人皆有意願擔
    任；綜合評估相對人的受照顧狀況、聲請人與會同開立財產
    清冊之人的陳述未見明顯不適任之積、消極原因，惟仍請本
    院以相對人最佳利益為考量，參酌相關事證後予以綜合裁量
    之等語，有該會100 年10月13日桃姚字第100344號函暨訪視
    報告各乙份在卷可參。本院審酌聲請人為相對人之長子，相
    對人目前即由聲請人、關係人居家照護，關係密切，且聲請
    人為相對人之子，又負擔其生活照護等支出，是認由聲請人
    擔任相對人之監護人，應會提供良好照護與助，故無不適之
    情事，應屬符合受監護宣告之人之最佳利益，爰依前揭規定
    選定溫偉翔為相對人之監護人；又關係人福為相對人之
    配偶，對相對人照護倍至，當會顧全相對人之利益，應足堪
    擔任會同開具財產清冊之人，爰指定福為本件會同開具
    財產清冊之人。
五、爰依民事訴訟法第608條第1項，裁定如主文。
中    華    民    國  100     年    11    月    14    日
                   家事法庭法官  陳添喜
正本係照原本作成。
如不服本裁定關於選定監護人及指定會同開具財產清冊之人部分
，應於裁定送達後10日內向本院提出抗告狀，並繳納抗告費新臺
幣1千元，其餘關於監護宣告部分，不得抗告。
中    華    民    國  100     年    11    月    15    日
                          書記官  劉昆鑫